【裁判字號】    98,訴,829
【裁判日期】    981215
【裁判案由】    偽造文書
【裁判全文】
臺灣雲林地方法院刑事判決               98年度訴字第829號
公  訴  人  臺灣雲林地方法院檢察署檢察官
被      告  戊○○
            丁○○
            乙○○
上三人共同
選任辯護人  洪士凱律師
上列被告等因偽造文書案件，經檢察官提起公訴（98年度偵字第
972 號、98年度偵字第3181號），被告等於準備程序進行中，就
被訴事實為有罪之陳述，本院依簡式審判程序審理，判決如下：
    主  文
戊○○共同犯行使偽造私文書罪，處有期徒刑參月，如易科罰金
，以銀元參佰元即新臺幣玖佰元折算壹日，減為有期徒刑壹月又
拾伍日，如易科罰金，以銀元參佰元即新臺幣玖佰元折算壹日，
偽刻之「高天秀」印章壹顆及在亞太銀行顧客資料卡上偽簽之「
高天秀」署名壹枚、偽蓋之「高天秀」印文貳枚，均沒收。
丁○○共同犯行使偽造私文書罪，處有期徒刑貳月，如易科罰金
，以銀元參佰元即新臺幣玖佰元折算壹日，減為有期徒刑壹月，
如易科罰金，以銀元參佰元即新臺幣玖佰元折算壹日。
乙○○共同犯行使偽造私文書罪，處有期徒刑貳月，如易科罰金
，以銀元參佰元即新臺幣玖佰元折算壹日，減為有期徒刑壹月，
如易科罰金，以銀元參佰元即新臺幣玖佰元折算壹日。
    事  實
一、戊○○係亞太商業銀行（現併入元大商業銀行股份有限公司
    虎尾分行（下稱亞太銀行）之客戶，除僱用多名不詳姓名年
    籍之助理為其從事股票投資事務外，並以新臺幣（下同）12
    00元之代價，向他人取得身分證件而以他人名義在銀行及證
    券公司開設證券帳戶；乙○○係戊○○之友人、丁○○為乙○○之表兄、甲○○（另結）則為丁○○之大嫂。渠等均明
    知非本人所持有之身分證影本，如無本人授權，若據以持之
    為法律行為，係在無本人授權之下所為，竟仍不違背其等之
    本意，為使戊○○爭取新發行股票之承購機會，均基於偽造
    文書之犯意聯絡，於民國88年10月26日前之某日，由戊○○
    向乙○○表示欲以上開金額向他人收集身分證件，乙○○即
    轉告該情予其表兄丁○○，丁○○再將該情事告知其大嫂甲○○後，經由甲○○取得不知情之丙○○（原名高天秀，係
    甲○○之子）之國民身分證正反面影本，而未經丙○○之委
    任或授權，由戊○○囑託知情之不詳姓名年籍之助理，於88
    年10月26日，先在不詳地點偽刻「高天秀」之印章，再持該
    印章及「高天秀」之國民身分證正反面影本，在亞太銀行顧
    客資料卡上偽簽「高天秀」署名1 枚、偽蓋印文2 枚，而在
    亞太銀行申設帳號0000-00-0000000 號金融帳戶，以作為戊○○得籤並認購證券處理買賣證券資金進出之用，足以生損
    害於丙○○及證券交易之正確性。嗣因丙○○於97年11月12
    日欲向元大銀行文心分行申設金融帳戶時察覺有異，而訴警
    究辦並循線查悉上情。
二、案經雲林縣警察局虎尾分局報告及臺灣雲林地方法院檢察署
    檢察官自動檢舉簽分偵查起訴。
    理  由
甲、程序部分：
一、被告戊○○、丁○○、乙○○所犯係死刑、無期徒刑、最輕
    本刑為3 年以上有期徒刑以外之罪，其於準備程式就前揭被
    訴事實為有罪之陳述，經告知簡式審判程式之旨，並聽取其
    與辯護人、公訴人之意見後，本院合議庭認無不得或不宜改
    依簡式審判程式進行之處，依刑事訴訟法第273 條之1 第1
    項，裁定由受命法官獨任進行簡式審判程式，合先敘明。
乙、實體部分：
一、上開犯罪事實，業據被告戊○○、丁○○、乙○○於本院準
    備程序中坦承不諱，核與告訴人丙○○之指述情節相符，並
    有元大商業銀行股份有限公司虎尾分行98年3 月18日元虎字
    第0980000387號函及『高天秀』開戶資料、顧客資料卡、身
    分證影本及帳號0000-00-0000-000號交易明細、元大商業銀
    行股份有限公司虎尾分行98年6 月4 日元虎字第0980000603
    號函及附件資料附卷可憑，足為被告等3 人任意性自白之佐
    證，堪認被告等3 人之自白與事實相符，本案事證明確，被
    告等3 人犯行堪以認定，應依法論科。
二、新舊法之比較：
(一)、查被告行為後，刑法部分條文於94年2 月2 日經總統公布修
    正，並自95年7 月1 日起施行。又刑法施行法增訂第一條之
    一，亦於95年6 月14日經總統公布，並自同年7 月1 日起施
    行。按行為後法律有變更者，適用行為時之法律，但行為後
    之法律有利於行為人者，適用最有利於行為人之法律，現行
    刑法第2 條第1 項定有明文。此條規定乃與刑法第1 條罪刑
    法定主義契合，而貫徹法律禁止溯及既往原則，係規範行為
    後法律變更所生新舊法律比較適用之準據法，是刑法第2條
    本身雖經修正，但刑法第2 條既屬適用法律之準據法，本身
    尚無比較新舊法之問題，於新法施行後，應一律適用裁判時
    之現行刑法第2 條之規定以決定適用之刑罰法律，合先敘明
    。最高法院95年5 月23日95年度第8 次刑庭會議著有決議可
    資參照。茲比較如下：
 １、刑法第41條規定業於94年2 月2 日經總統公布修正，並自9
     5 年7 月1 日起施行，而罰金罰鍰提高標準條例亦於95年5
     月17日經總統公布修正，刪除第2 條有關易科罰金及易服
     勞役折算標準之規定，並自95年7 月1 日起施行。刑法第4
     1 條第1 項前段關於易科罰金之規定，新法修正為「犯最
     重本刑為五年以下有期徒刑以下之刑之罪，而受六個月以
     下有期徒刑或拘役之宣告者，得以新臺幣一千元、二千元
     或三千元折算一日，易科罰金」，惟依被告等3 人行為時
     之刑罰法律即修正前刑法第41條第1 項前段：「犯最重本
     刑為五年以下有期徒刑以下之刑之罪，而受六個月以下有
     期徒刑或拘役之宣告，因身體、教育、職業、家庭之關係
     或其他正當事由，執行顯有困難者，得以一元以上三元以
     下折算一日，易科罰金」及廢止前罰金罰鍰提高標準條例
     第2 條關於「依刑法第四十一條易科罰金者，均就其原定
     數額提高為一百倍折算一日；法律所定罰金數額未依本條
     例提高倍數，或其處罰法條無罰金刑之規定者，亦同」等
     規定，易科罰金之折算標準最高為銀元三百元，最低為銀
     元一百元，換算為新臺幣後，最高額為新臺幣九百元，最
     低額為新臺幣三百元。比較修正前、後關於易科罰金折算
     標準之刑罰法律，適用修正前之規定即修正前刑法第41條
     第1 項前段及廢止前罰金罰鍰提高標準條例第2 條規定，
     對被告等2 人較為有利，應依刑法第2 條第1 項前段之規
     定，適用最有利於被告等2 人之行為時法即修正前刑法第
     41條第1 項前段、廢止前罰金罰鍰提高標準條例第2 條規
     定較有利於被告等3人。
 ２、依前揭說明及刑法第2 條第1 項規定，本案以適用被告行
     為時之相關刑罰法律論處被告等3 人罪責，對被告等3 人
     較為有利。
(二)、刑法第28條共同正犯之規定，於修正施行前之規定為：「二
    人以上共同實施犯罪之行為者，皆為正犯。」修正施行後之
    規定則為：「二人以上共同實行犯罪之行為者，皆為正犯。
    」揆諸本條之修正理由係為釐清陰謀共同正犯、預備共同正
    犯是否合乎本條規定之正犯要件，亦即在剔除完全未參與犯
    罪相關行為之「實行」的陰謀共同正犯及預備共同正犯，查
    關於共同正犯之範圍，已修正限縮於共同實行犯罪行為者始
    成立共同正犯，排除陰謀犯、預備犯共同正犯，新舊法就共
    同正犯之範圍，既有變動，自屬行為後法律有變更，而非僅
    屬文字修正，有新舊法比較適用之問題，應適用修正前刑法
    第28條規定。惟於本件無論依新舊刑法皆應論以共同正犯，
    自無新舊法比較適用之問題。
三、核被告等3 人所為，均係犯刑法第216 條、第210 條之行使
    偽造私文書罪。另被告戊○○與知情之不詳姓名年籍之成年
    助理偽造印章係偽造印文之前行為，偽造印文及偽造署押均
    為偽造私文書之階段行為，偽造私文書為行使偽造私文書之
    低度行為，均不另論罪。被告戊○○與知情之不詳姓名年籍
    之成年助理就上開犯行有犯意聯絡及行為分擔；而被告等3
    人就行使偽造私文書之犯行與甲○○亦有犯意聯絡及行為分
    擔，均應論以共同正犯。爰審酌被告等3 人均無有期徒刑以
    上之前科，素行尚佳，有臺灣高等法院被告前案紀錄表各一
    份在卷可按，對告訴人尚無造成任何具體之損害，且犯後均
    坦承犯行，態度尚可，被告戊○○為本件主犯，兼衡其智識
    程度、犯罪之動機、目的、手段、情節等一切情狀，分別量
    處如主文所示之刑，再按修正前刑法第41條第1 項前段、廢
    止前罰金罰鍰提高標準條例第2 條規定，分別併諭知易科罰
    金之折算標準。另查被告等3 人係於96年4 月24日前犯本件
    行使偽造私文書犯行，所犯合於中華民國九十六年罪犯減刑
    條例之減刑條件，應依該條例第2 條第1 項第3 款、第7 條
    之規定分別減其宣告刑2 分之1 ，併諭知易科罰金折算之標
    準。
四、另偽刻之「高天秀」印章1 顆、在亞太銀行顧客資料卡上偽
    簽之「高天秀」署名1 枚、偽蓋之「高天秀」印文2 枚，依
    刑法第219 條規定，均在被告戊○○主文項下，併予宣告沒
    收。
據上論斷，依刑事訴訟法第273 條之1 第1 項、第299 條第1 項
前段，刑法第2 條第1 項前段、第28條、第216 條、第210 條、
第219 條，修正前刑法第41條第1 項前段，廢止前罰金罰鍰提高
標準條例第2 條，現行法規所定貨幣單位折算新臺幣條例第2 條
，中華民國九十六年罪犯減刑條例第2 條第1 項第3 款、第7 條
，判決如主文。
本案經檢察官陳詠薇到庭執行職務。
中    華    民    國    98    年    12    月    15    日
                  刑事第三庭  法  官  張文俊
以上正本證明與原本無異。
如不服本判決，應於收受送達後10日內，向本院提出上訴書狀，
並應敘述具體理由；其未敘述具體上訴理由者，應於上訴期間屆
滿後20日內，向本院補提理由書（均應按他造當事人之人數附繕
本），「切勿逕送上級法院」。告訴人或被害人對於本判決如有
不服，而請求檢察官上訴者，其上訴期間之計算，以檢察官收受
判決正本之日期為準。
                              書記官  金雅芳
中    華    民    國    98    年    12    月    15    日
附錄本案論罪科刑法條全文：
中華民國刑法第210條
（偽造變造私文書罪）
偽造、變造私文書，足以生損害於公眾或他人者，處5 年以下有
期徒刑。
中華民國刑法第216條
（行使偽造變造或登載不實之文書罪）
行使第210 條至第215 條之文書者，依偽造、變造文書或登載不
實事項或使登載不實事項之規定處斷。

司法院資訊處製作；財團法人民間司法改革基金會備份。
